【裁判字號】    99,上易,1104
【裁判日期】    991014
【裁判案由】    妨害名譽
【裁判全文】
臺灣高等法院臺中分院刑事判決        99年度上易字第1104號
上  訴  人
即  被  告  甲○○
上列上訴人因妨害名譽案件，不服臺灣彰化地方法院99年度易字
第479號中華民國99年7月30日第一審判決（起訴案號：臺灣彰
化地方法院檢察署99年度偵字第2860號），提起上訴，本院判決
如下：
    主  文
上訴駁回。
甲○○緩刑貳年。
    事實及理由
一、本案經本院審理結果，認第一審以上訴人即被告甲○○（下
    稱被告）犯刑法第三百零九條第一項之公然侮辱罪，判處拘
    役十日，並諭知易科罰金之折算標準，認事用法及量刑均無
    不當，應予維持，並引用第一審判決書記載之事實、證據及
    理由（如附件）。
二、被告上訴意旨：伊有肺病在家靜養，才沒上班，告訴人說伊
    閒話，時常製造各種聲響干擾伊，讓伊受不了，實際上告訴
    先罵伊瘋子和長得醜，伊都隱忍，伊不是有意要惹事生非，
    希望雙方都和好相處等語（見被告上訴狀、本院99年9月30
    日審判筆錄）。堪認被告與告訴人比鄰而居，平日不睦，被
    告因認告訴人說伊閒話，製造聲響，罵伊瘋子和長得醜等情
    ，肇致本件事端，乃事出有因，惟被告亦不得口出惡言，以
    言詞羞辱告訴人。被告上訴意旨所稱各節，固值同情，惟尚
    不足以動搖原審判決認定犯罪事實及量刑之基礎。被告上訴
    ，為無理由，應予駁回。
三、按被告未曾因故意犯罪受有期徒刑以上刑之宣告，有臺灣高
    等法院被告前案紀錄表附卷可稽（見本院卷第9頁），被告
    因一時失慮觸犯刑罰，被告於本院審理中承諾以後不干擾或
    吵其他鄰居，希望大家和平相處，告訴代理人即告訴人之夫
    乙○○亦表示，被告如果不吵我們這些鄰居，我們也不會吵
    她等語在卷（見本院卷第22頁）。本院斟酌上情，認被告經
    此偵、審程序，應知所警惕，當無再犯之虞，本院認其所受
    本案刑之宣告，以暫不執行為適當，爰併予宣告緩刑二年，
    以勵自新。
據上論斷，應依刑事訴訟法第三百六十八條、第三百七十三條、
刑法第七十四條第一項第一款，判決如主文。
本案經檢察官丙○○到庭執行職務。
中    華    民    國    99    年    10    月    14    日
            刑事第十一庭  審判長法  官  郭  同  奇
                                法  官  洪  曉  能
                                法  官  許  冰  芬
以上正本證明與原本無異。
不得上訴。
                                書記官  賴  成  育
中    華    民    國    99    年    10    月    14    日
附件：
臺灣彰化地方法院刑事判決               99年度易字第479號
公  訴  人  臺灣彰化地方法院檢察署檢察官
被      告  甲○○  女  50歲（民國○○年○月○○日生）
                    身分證統一編號：Ｚ000000000號
                    住彰化縣田中鎮○○路○段170巷75號
上列被告因妨害名譽案件，經檢察官提起公訴（99年度偵字第28
60號），本院判決如下：
    主  文
甲○○公然侮辱人，處拘役拾日，如易科罰金，以新臺幣壹仟元
折算壹日。
    犯罪事實
一、甲○○於民國98年10月14日深夜11時50分許，在其位於彰化
    縣田中鎮○○路○段170 巷75號住處，以不明之器具敲打並
    發出吵雜之聲音，鄰居丁○○因不堪其擾，出外查看究竟，
    而在甲○○住處圍牆外出聲與在圍牆內之甲○○爭執，詎甲
    ○○竟基於公然侮辱之犯意，在不特定人或多數人均得共見
    共聞之上址屋外，站上圍牆邊（人仍在住處圍牆內），接續
    以閩南語「老鳥母在譙」、「老鳥母你真可惡」等語辱罵丁
    ○○，致使丁○○倍感受辱，丁○○遂將上揭辱罵內容加以
    側錄。嗣由丁○○檢具上開錄音內容報警，而為警查獲上情
    。
二、案經丁○○訴由彰化縣警察局田中分局報請臺灣彰化地方法
    院檢察署檢察官偵查起訴。
    理    由
壹、證據能力
    本案下列引用之供述及非供述證據，經本院依法踐行調查證
    據程序，公訴人及被告均不爭執各該證據之證據能力，且亦
    查無依法應排除其證據能力之情形，是後述所引用證據之證
    據能力均無疑義，合先敘明。
貳、認定犯罪事實所憑之證據及理由
一、訊據被告甲○○固坦承有說「老鳥母、老鳥母你真可惡」等
    語，惟否認有本案犯行，辯稱：伊不是在罵告訴人，而是在
    罵鳥，因為鳥時常吵伊；且伊是在家中客廳內說的，伊也沒
    有說「老鳥母在譙」一詞；甚且係告訴人先出言挑釁、侮辱
    云云。
二、經查，上揭犯罪事實業據證人即告訴人丁○○迭於警詢及本
    院審理時證述明確（見臺灣彰化地方法院檢察署99年度偵字
    第2860號卷第5 頁、本院卷第30至31頁），並有告訴人所提
    錄音光碟1 片附卷可證。參諸告訴人上開所提錄音光碟內容
    ，確因不明器具之敲打聲肇致有人爭吵，繼而有人以閩南語
    出言稱「老鳥母在譙」、「老鳥母會生氣唷」，對方隨即以
    閩南語表示「你假我隨卡電話報警察來（意指你給我打電話
    叫警察來）」、「馬上打電話」，之後有人即以閩南語稱「
    作你去叫（意指你儘管去叫警察來），老鳥母氣嘎（意指很
    生氣）」，待對方稱「我們剛才都有在錄」，有人即再以閩
    南語稱「老鳥母你真可惡，你這個老鳥母」等情，分據檢察
    官及本院於偵審中勘驗屬實，製有勘驗筆錄在卷可考（見同
    上偵查卷第21頁、本院卷第28頁背面、29頁），則由上開對
    話內容可知，稱「老鳥母在譙」、「老鳥母會生氣唷」、「
    老鳥母氣嘎」、「老鳥母你真可惡」、「你這個老鳥母」等
    語者顯為同一人，且明顯係與對方在對話，而非另外對著所
    謂鳥類詈罵，是以被告既自承上開錄音內容中所指「老鳥母
    、老鳥母你真可惡」為其所言，則其餘「老鳥母在譙」、「
    老鳥母會生氣唷」、「老鳥母氣嘎」、「你這個老鳥母」等
    語亦同為被告所述，至為灼然，又上開言語係對人、而非另
    行對鳥開罵，已如上認定，由此除徵告訴人證述之情節為真
    實可採外，益見被告上開辯稱之無稽，不足採信，故而被告
    雖另提出錄有鳥叫聲之錄音光碟，亦不足據之對被告為有利
    之認定。
三、第按刑法上之公然侮辱罪，係指侮辱他人，且該侮辱行為係
    公然為之。又所謂公然，祇以不特定人或多數人得以共見共
    聞之狀況為已足，不以實際上果已共見共聞為必要。查被告
    以上揭言詞辱罵告訴人時，依上開錄音內容觀之，二人所站
    位置應屬不遠，方得以清楚聽明對方言語進而對話，茲告訴
    人係站在被告住處圍牆外，此情為告訴人丁○○於本院審理
    時結證明確（見本院卷第30頁背面），並繪有現場圖1 紙及
    模擬當時所站位置之照片1 幀附卷足佐（見本院卷第36、37
    頁），衡之告訴人當時因與被告爭執而不慎掉落之手機（被
    告被訴毀損部分，業經檢察官為不起訴處分）亦係掉落在該
    處，另有照片2 幀在卷可核（見同上偵查卷第8 頁），可認
    告訴人上開證稱當時所站位置並非虛妄，足以採信，是以被
    告辱罵告訴人時，雖在住處圍牆內，然當在附近無疑，就此
    告訴人丁○○另於本院審理時證稱：被告當時站在圍牆內，
    進而站上圍牆內堆置的石頭上罵人等語（見本院卷第31頁）
    ，明顯合於常情而可採，被告辯稱當時人在屋內客廳云云，
    與事理相違，無非圖卸之詞，委不可取。則被告當時所站位
    置既係屋外，被告辱罵之言詞自屬可使不特定人或特定多數
    人得以共見共聞，而與公然之要件相符。被告所言「老鳥母
    」、「老鳥母在譙」、「老鳥母你真可惡」之語，依據社會
    通念，足以貶損他人之社會評價，乃輕蔑他人、使人難堪之
    詞，顯屬侮辱之言語，故被告在上址之不特定人或多數人得
    以共見共聞之場合，對告訴人出言不遜，其有公然侮辱之犯
    意及事實彰彰甚明。
四、被告雖另辯稱係告訴人先出言挑釁、侮辱云云，然上開告訴
    人或被告所提之錄音內容，均未見有此種情事，有本院勘驗
    筆錄可查（見本院卷第28頁背面至29頁背面），況縱使告訴
    人出言挑釁，被告亦不得口出惡言，是以此部分所辯，亦無
    解於被告之罪責，自不足取。
五、綜上事證明確，被告犯行堪以認定，應予依法論科。
參、論罪科刑理由
一、核被告所為，係犯刑法第309 條第1 項之公然侮辱罪。
二、審酌被告並無前科紀錄，有臺灣高等法院被告前案紀錄表可
    稽，素行良好，然既與告訴人為鄰居，卻未能和睦相處，反
    惡言相向，以言詞羞辱告訴人，實應予以課責，且到庭否認
    犯行，難認已知警醒，及其智識程度、犯罪動機、方法及犯
    罪後態度等一切情狀，量處如主文所示之刑，並諭知易科罰
    金之折算標準。
肆、應適用法條
一、刑事訴訟法第299條第1項前段。
二、刑法第309條第1項、第41條第1項前段。
三、刑法施行法第1條之1第1項、第2項前段。
本案經檢察官葉建成到庭執行職務
中    華    民    國    99    年    7     月    30    日
                  刑事第五庭          法  官  周淡怡
以上正本證明與原本無異。
如不服本判決應於收受判決後10日內向本院提出上訴書狀，並應
敘述具體理由；其未敘述上訴理由者，應於上訴期間屆滿後20日
內向本院補提理由書（均須按他造當事人之人數附繕本）「切勿
逕送上級法院」。
告訴人或被害人對於判決如有不服具備理由請求檢察官上訴者，
其上訴期間之計算係以檢察官收受判決正本之日期為準。
中    華    民    國    99    年    7     月    30    日
                                      書記官  陳文新
附錄本案論罪科刑法條全文：
中華民國刑法第309 條 (公然侮辱罪)
公然侮辱人者，處拘役或300 元以下罰金。
以強暴犯前項之罪者，處1 年以下有期徒刑、拘役或500 元以下
罰金。

司法院資訊處製作；財團法人民間司法改革基金會備份。
